【裁判字號】    99,上易,1199
【裁判日期】    991215
【裁判案由】    竊盜
【裁判全文】
臺灣高等法院臺中分院刑事判決        99年度上易字第1199號
上  訴  人  臺灣臺中地方法院檢察署檢察官
上  訴  人
即  被  告  黃詩珊
上列上訴人等因被告竊盜案件，不服臺灣臺中地方法院99年度易
字第1140號，中華民國99年8月11日第一審判決（起訴案號：臺
灣臺中地方法院檢察署99年度偵字第7605號），提起上訴，本院
判決如下：
    主  文
原判決關於無罪部分及有罪部分所定應執行刑均撤銷。
黃詩珊犯竊盜罪，累犯，處有期徒刑參月，如易科罰金，以新臺
幣壹仟元折算壹日；又犯竊盜罪，累犯，處有期徒刑參月，如易
科罰金，以新臺幣壹仟元折算壹日；又犯竊盜罪，累犯，處有期
徒刑參月，如易科罰金，以新臺幣壹仟元折算壹日。
其他上訴駁回。
黃詩珊撤銷改判部分及上訴駁回部分所處之刑，應執行有期徒刑
拾月，如易科罰金，以新臺幣壹仟元折算壹日。
    事  實
一、黃詩珊前因竊盜案件，經臺灣臺中地方法院以94年度中簡字
    第2978號判決判處有期徒刑3月確定，於民國（下同）95年6
    月3日執行完畢。其仍不知悔改，復意圖為自己不法所有，
    基於竊盜之犯意，為下列竊盜行為：(一)於99年2月26日13時9
    分許，在臺中市○區○○路375號1樓全家便利超商店內櫃臺
    上，徒手竊取「伊甸社會福利基金會」所有之愛心樂捐箱【
    內有新臺幣（下同）200元】得手後，藏放於所穿著之黑色
    外套內隨即離去，並將得款花用殆盡。(二)於99年3月間某日
    ，在臺中市西屯區某店家內，徒手竊取「中華青少年純潔運
    動協會」所有之愛心撲滿箱（內有105元）得手後，藏放於
    所攜帶之黑色背包內。(三)於99年3月間某日，在臺中市○○
    區○○路某店家內，徒手竊取「中華青少年純潔運動協會」
    所有之愛心撲滿箱（內有113元）得手後，藏放於所攜帶之
    黑色背包內。(四)於99年3月間某日，在臺中市某店家內，徒
    手竊取「中華青少年純潔運動協會」所有之愛心撲滿箱（內
    有51元）得手後，藏放於所攜帶之黑色背包內。(五)於99年3
    月24日16時10分許，在臺中市○區○○○路294號春天動物
    醫院內，徒手竊取「臺中市世界聯合動物保護協會」所有之
    愛心樂捐箱（內有307元）得手後，藏放於所穿著之黑色外
    套內隨即離去。嗣經春天動物醫院醫師劉子玄發覺，隨即報
    警處理，經警方到場，當場逮捕黃詩珊，並自其所有之黑色
    背包內，扣得上開愛心撲滿箱及愛心樂捐箱，進而循線查獲
    上情。
二、案經臺中市警察局第二分局報告臺灣臺中地方法院檢察署檢
    察官偵查起訴。
    理  由
一、按被告以外之人於審判外之陳述，雖不符刑事訴訟法第159
    條之1至第159條之4之規定，而經當事人於審判程序同意作
    為證據，法院審酌該言詞陳述或書面陳述作成時之情況，認
    為適當者，亦得為證據。當事人、代理人或辯護人於法院調
    查證據時，知有第159條第1項不得為證據之情形，而未於言
    詞辯論終結前聲明異議者，視為有前項之同意，刑事訴訟法
    第159條之5定有明文。立法意旨在於傳聞證據未經當事人之
    反對詰問予以核實，原則上先予排除。惟若當事人已放棄反
    對詰問權，於審判程序中表明同意該等傳聞證據可作為證據
    ；或於言詞辯論終結前未聲明異議，基於尊重當事人對傳聞
    證據之處分權，及證據資料愈豐富，愈有助於真實發見之理
    念，且強化言詞辯論主義，使訴訟程序得以順暢進行。查被
    告及檢察官對於本案卷內相關被害人陳述、證人之證述、文
    書卷證資料之證據能力，於本院準備程序中表示沒有意見，
    而檢察官、被告未就上述證據資料之證據能力有合於刑事訴
    訟法第159條第1項不得為證據之情形，於本院言詞辯論終結
    前聲明異議，且相關被害人、證人之證述、文書卷證資料，
    亦經本院於審理期日逐一提示、朗讀，並告以要旨，本院復
    審酌相關證人證述、被害人陳述筆錄製成、文書卷證資料取
    得，並無證據顯示有何違背程序規定情事，依據上述之說明
    ，均應具有證據能力。
二、訊據上訴人即被告（下稱被告）黃詩珊對於事實欄一之(一)、
    (五)所示犯罪事實固坦承不諱，惟否認涉有事實欄一之(二)、(三)
    、(四)犯行，並辯稱：伊真的情非得己，伊是先生林遠龍所逼
    ，不知是誰將該等愛心撲滿放置在伊包包裏面及其先生林遠
    龍所放云云。經查：
(一)、關於事實欄一之(一)、(五)所示犯行，除據被告於原審及本院審
    理時坦承，並經證人即全家便利商店店員魏杏庭、證人即春
    天動物醫院之醫師劉子玄於警詢時證述明確，另有全家便利
    商店監視錄影翻拍照片、扣押物品目錄表、贓物認領保管收
    據、春天動物醫院監視器錄影翻拍畫面附卷可稽，被告此部
    分之自白，堪認與事實相符，犯行可以認定。
(二)、關於事實欄一之(二)、(三)、(四)部分，「中華青少年純潔運動協
    會」所失竊之愛心撲滿箱3個，均係於被告因犯事實欄一之
    (五)所示犯行為警逮捕時，自其所有之黑色背包中起獲之事實
    ，為被告所不否認，並有承辦員警陳世均於99年3月24日製作
    之偵辦刑案職務報告書在卷可稽。又查獲之愛心撲滿箱3個確
    有遭竊之事實，復經證人即被害人蕭琇月、陳美伶、鄧若菁
    於警詢指述明確，亦有臺中市警察局第二分局扣押物品目錄
    表、贓物認領保管收據附卷可考，而「中華青少年純潔運動
    協會」3個遭竊之愛心撲滿箱，係與被告自白所竊得如事實
    欄一之(一)所示為「伊甸社會福利基金會」所有之愛心樂捐箱
    ，同置於被告所有之黑色背包內而同遭查獲，顯見上開黑色
    背包確係被告之實力支配之下，且為被告藏放所竊得物品之
    處，洵屬明確。參以被告自白竊取之「伊甸社會福利基金會
    」愛心樂捐箱，與「中華青少年純潔運動協會」被竊之愛心
    撲滿箱，標的性質相同類似，可見係被告選定相同類似之標
    的，以相同類似之手法模式為本件竊取「中華青少年純潔運
    動協會」之愛心撲滿箱行為甚明。再者，「中華青少年純潔
    運動協會」被竊之愛心撲滿箱內均有相當財產價值之現金，
    若係其他第三人竊取當無於大費周章為竊盜行為後，未取走
    箱內現金再隨意丟棄，而為被告無端取得之理，被告無法交
    待為何「中華青少年純潔運動協會」被竊之愛心撲滿箱會在
    其所有之包包被查獲，參酌上開說明，自可推斷「中華青少
    年純潔運動協會」之愛心撲滿箱3個，顯亦係被告以相同類
    以手法模式所竊得，此部分犯行，亦可認定。
(三)、被告雖先後辯稱上開犯行均係其配偶林遠龍逼迫，且不知是
    誰將「中華青少年純潔運動協會」所失竊之愛心撲滿箱放置
    在其背包裡，或為其先生林遠龍嫁禍於伊所放置云云。惟觀
    諸查獲之「中華青少年純潔運動協會」3個愛心撲滿箱之黑
    色包包確為被告所有，業據被告於警詢、原審審理時自承在
    卷（警卷第11頁、原審卷第9、120頁），被告於本院審理時
    竟翻異供稱：「該黑色包包不是我的，我想是我先生要嫁禍
    在我身上．．．我不知道為何那個包包會出現在我附近」（
    本院卷第71頁反面），後又改稱：「．．．另三個『中華青
    少年純潔運動協會』部分，我不曉得是誰放在我包包裡面」
    （本院卷第72頁），其就查獲愛心撲滿箱之黑色包包究屬誰
    所有、何以出現在其行竊之現場，所供已非一致；而關於被
    告行竊之動機，被告於警詢陳稱：「（你為何要竊取該樂捐
    箱及愛心撲滿？）我覺得那些愛心箱是騙人的」（警卷第13
    頁），於偵查中更易稱：「（為何去偷竊？）因為裡面有一
    些錢是我捐的，我想把它拿出來」（偵卷第5頁），於原審
    羈押訊問時稱：「春天動物醫院部分是因為我投的錢超過我
    的預算；全家便利商店部分是因為那時我身上的錢帶不夠所
    以才拿他們的錢」（原審卷第9頁反面），於本院準備程序
    時稱：「是我先生林遠龍逼我去做的，他打我，他說如果我
    缺錢的話，就去拿別人的東西，不要跟他要，不然他會打我
    」（本院卷第40頁反面），就其為何行竊，所述亦屬迥異；
    又被告於警詢、偵查中均稱係自己一人前往行竊，並無共犯
    （警卷第13頁、偵卷第4頁），直迄本院審理時始另供稱係
    其先生迫使其行竊，所言是否屬實（本院卷第40頁反面、第
    41頁反面），已非無疑；再參以被告經原審於99年5月6日拘
    提到案後詢以「為何（99年5月5日）開庭未到庭時」，其答
    稱「那時我跟我先生有糾紛」（原審卷第23頁），惟斯時被
    告業經收押在台中看守所，有司法警察陳清良、李旭斯製作
    之報告書在卷可稽（原審卷第20頁），則被告前一日既係因
    收押於臺灣臺中看守所而無法到庭，其於99年5月6日審理時
    竟稱係肇因於與其配偶有糾紛所致；其於原審99年5月26 日
    傳喚時復未到庭，經於99年7月12日緝獲到案訊問時，經詢
    以「（為何上次當庭定期未到庭？）我身體不舒服，我到醫
    院去掛號，我來不及應訊。（幾號去醫院？）5月29或30 號
    去榮民總醫院。（法院諭知你上次開庭時間是99年5月26 日
    有何意見？）我不是故意的」（原審卷第72頁），被告一再
    信口胡編未遵期到庭之理由，其所言難認仍存有可信性。是
    本院認被告於本院所述係其配偶林遠龍逼迫其前往行竊、林
    遠龍為其共犯、其不知是誰將該三個愛心撲滿放置於其包包
    ；是林遠龍為嫁禍於伊而將愛心撲滿放置於其包包等情，俱
    屬被告為圖飾卸所虛捏，無足採信。被告聲請傳喚證人林遠
    龍未到庭，事實已明自無再行傳喚必要，併予敘明。
(四)、綜上所述，本件事證明確，被告犯行均堪認定，應予依法論
    科。
三、核被告黃詩珊所為，均係犯刑法第320條第1項竊盜罪。被告
    所犯上開5次竊盜罪，犯意各別，行為互殊，應予分論併罰
    。被告有事實欄所載之前案紀錄，有臺灣高等法院被告前案
    紀錄表在卷可參，其前受有期徒刑之執行完畢後，5年以內
    故意再犯本件有期徒刑以上之各罪，均為累犯，均應依刑法
    第47條第1項之規定，加重其刑。另被告雖稱其有身心障礙
    手冊，之前在榮民總醫院看精神科醫生，院方要伊接受強制
    治療，伊並非有心要去竊取他人的東西云云，惟按行為時因
    精神障礙或其他心智缺陷，致不能辨識其行為違法或欠缺依
    其辨識而行為之能力者，不罰。行為時因前項之原因，致其
    辨識行為違法或依其辨識而行為之能力，顯著減低者，得減
    輕其刑。前二項規定，於因故意或過失自行招致者，不適用
    之（刑法第19條參照）。由本件被告於警詢、偵查、原審及
    本院審理時所為之陳述及答辯情形，被告清楚自己部分所為
    已觸犯刑法之竊盜罪，並承認其行有所偏差，並且不斷以各
    種理由否認其竊盜行為，是本件被告顯無上開有精神障礙或
    其他心智缺陷而為竊盜行為之不罰或得減輕之情形，併此敘
    明。
四、關於事實欄一之(一)、(五)部分，原審認被告犯罪事證明確，適
    用刑法第320條第1項、第47條第1項、第51條第5款、第41條
    第1項、第8項、刑法施行法第1條之1之規定，審酌被告有多
    次竊盜犯行（有前開前案紀錄表可稽），素行不良，前因犯
    竊盜案經入監服刑甫執行完畢，即再犯本件竊盜案件，及其
    智識程度、生活狀況，不思努力自行工作賺取所得，竟行竊
    以供己用，惡性非輕，犯後坦承犯行，所竊得之財物價值非
    鉅等一切情狀，分別量處有期徒刑4月及諭知易科罰金之折
    算標準，核其認事用法，並無違誤，量刑亦屬妥適。被告徒
    以原審量刑過重為由提起上訴，並無理由，應予駁回。
五、關於事實欄一之(二)、(三)、(四)部分，遭竊為「中華青少年純潔
    運動協會」所有之愛心撲滿箱3個與被告自白其行竊為「伊
    甸社會福利基金會」所有之愛心樂捐箱1個，均係在為被告
    實力支配下之黑色背包所查獲，被告對於何以該等物品會在
    其包包，所陳亦非同一，且均難認具可信性。再者「中華青
    少年純潔運動協會」被竊之愛心撲滿箱內均有相當財產價值
    之現金，若係其他第三人竊取，當無於大費周章為竊盜行為
    後，未取走箱內現金再隨意丟棄，而為被告無端取得之理，
    被告顯以同一犯案模式多次犯案，業如前述，原審未斟酌及
    此而為被告此部分均無罪之諭知，尚有未合，檢察官上訴執
    此指摘原判決不當，為有理由，應由本院將原判決關於被告
    無罪部分及有罪部分所定應執行刑均予撤銷改判，爰審酌被
    告有多次竊盜犯行（有前開前案紀錄表可稽），素行不良，
    前次因犯竊盜案，經判決確定入監服刑，始於98年10月25日
    執行完畢，出獄後數月，即再犯本件竊盜案件，及其為高職
    畢業之智識程度、經濟勉持之生活狀況（見警詢筆錄受詢問
    人資料），其不思努力自行工作賺取所得，以購買自己所需
    之物，反而覬覦被害人之財物，以竊盜行為所得財物，供己
    所用，惡性非輕，犯後否認犯行，所竊得之財物價值非鉅等
    一切情狀，分別量處如主文第二項所示之刑及諭知易科罰金
    之折算標準。並與其他上訴駁回部分所處之刑，合併定其應
    執行刑如主文第四項所示暨諭知易科罰金之折算標準，以資
    懲儆。
六、據上論斷，應依刑事訴訟法第369條第1項前段、第364條、
    第299條第1項前段、第368條，刑法第320條第1項、第47條
    第1項、第51條第5款、第41條第1項、第8項，刑法施行法第
    1條之1，判決如主文。
中    華    民    國    99    年    12    月    15    日
            刑事第十庭    審判長法  官  江  錫  麟
                                法  官  陳      葳
                                法  官  紀  文  勝
以上正本證明與原本無異。
不得上訴。
                                書記官  吳  姁  穗
中    華    民    國    99    年    12    月    15    日
附錄：
中華民國刑法第320條
意圖為自己或第三人不法之所有，而竊取他人之動產者，為竊盜
罪，處5  年以下有期徒刑、拘役或 5 百元以下罰金。
意圖為自己或第三人不法之利益，而竊佔他人之不動產者，依前
項之規定處斷。
前二項之未遂犯罰之。

司法院資訊處製作；財團法人民間司法改革基金會備份。
